【裁判字號】    88,訴,1892
【裁判日期】    890105
【裁判案由】    侵權行為損害賠償
【裁判全文】
臺灣臺南地方法院民事判決  八十八年度訴字第一八九二號
    原      告  丁○○
                乙○○○
                丙○○
    兼右一人
    法定代理人  甲○○      住.
    被      告  戊○        住.
                            （現另案在台灣台南監獄執行）
                            身.
右當事人間請求侵權行為損害賠償事件，經刑事庭移送前來，本院判決如左：
    主    文
被告應給付原告丁○○新台幣柒拾萬捌仟柒佰零玖元，給付原告乙○○○新台幣陸拾
壹萬零肆佰柒拾壹元，給付原告丙○○新台幣玖拾萬捌仟壹佰柒拾玖元，給付原告甲○○新台幣肆拾萬元，及均自民國八十八年七月六日起至清償日止，按週年利率百分
之五計算之利息。
原告其餘之訴駁回。
訴訟費用，由被告負擔五分之四，餘由原告負擔。
本判決原告勝訴部分，於原告丁○○、乙○○○、丙○○、甲○○分別以新台幣壹拾
肆萬元、壹拾貳萬元、捌萬元、壹拾捌萬元供擔保後，得假執行。
原告其餘假執行之聲請駁回。
    事    實
甲、原告方面：
一聲明：求為判決：
  (一)被告應給付原告丁○○新臺幣（下同）一百三十一萬九千二百零九元，應給付原
    告乙○○○一百二十一萬零四百七十一元，應給付原告甲○○一百萬元，應給付
    原告丙○○一百五十萬八千一百七十九元，及均自起訴狀繕本送達翌日起至清償
    日止，按週年利率百分之五計算之利息。
  (二)訴訟費用由被告負擔。
  (三)原告願供擔保，請准宣告假執行。
二陳述：
  一被告戊○於民國八十四年間因細故殺傷葉忠清即被害人之母乙○○○，事後要求
    和解未果，並遭被害人要求賠償金，被告因而對被害人懷恨在心乃萌生報復之歹
    念，竟基於殺人之犯意，於八十八年五月十九日十八時二十分許，在臺南市○區
    ○○路二六三巷十二弄四號被害人之住處，持自備之水果刀伺機朝被害人之左胸
    部及右上腹部猛刺二刀，旋即逃離現場，造成被害人胸部及腹部遭利刃刺戳合併
    臟器刀創出血，延至同日十九時四十一分許，因失血性休克經急救無效不治死亡
    ，上揭事實業據臺灣臺南地方法院檢察署檢察官相驗無訛，並製有相驗筆錄、相
    驗屍體證明書、驗斷書，經臺灣臺南地方法院檢察署檢察官以八十八年偵字第六
    七五一號、第六六二五號起訴書起訴後，經  鈞院刑事庭以八十八年度重訴字第
    一八號刑事判決判處無期徒刑在案，被告犯行洵堪認定，其應負全部損害賠償責
    任。
  二原告丁○○、乙○○○係被害人葉忠清之父母，而原告甲○○係被害人之配偶於
    葉忠清被害時懷有九個月身孕，現已生下一女即原告丙○○，按「不法侵害他人
    致死者，對於支出殯葬費之人，亦應負損害賠償責任」，「被害人對於第三人負
    有法定扶養義務者，加害人對於第三人亦應負損害賠償責任」，「不法侵害他人
    致死者，被害人之父、母、子、女及配偶，雖非財產上之損害，亦得請求賠償相
    當之金額」，民法第一百九十二條第一、二項及第一百九十四條定有明文。又「
    直系血親相互間互負扶養之義務」同法第一千一百十四條亦定有明文。故本件原
    告等應請求被告給付左列損害賠償，茲分述如后：
    1.殯葬費：殯葬費用由原告丁○○支出，計十四萬六千六百八十五元。
    2.扶養費：
      (1)原告丁○○為被害人葉忠清之父親，民國二十五年四月二十四日生，其於被
        害人葉忠清八十八年五月十九日死亡時為六十三歲，而依臺灣地區八十六年
        度男性簡易生命表所示，有殘餘生命十六點一年，則原告丁○○可受扶養年
        限為十六年，參照霍夫曼速算表十六年數欄之累計金額，以八十七年扶養親
        屬寬減額一年七萬二千元計算，而由五名子女（分別為葉中興、葉忠河、葉
        忠清、葉秀蘭、葉秀珠）分擔之，是原告丁○○得請求被告給付扶養費為十
        七萬二千五百二十四元（即七二０００元×一一．九八０八三六÷五＝一七
        二五二四元）。
      (2)原告乙○○○為被害人葉忠清之母親，民國二十九年一月二十六日生，其於
        被害人葉忠清八十八年五月十九日死亡時為五十九歲，而依臺灣地區八十六
        年度女性簡易生命表，有殘餘生命二十二點一四年則原告乙○○○可受扶養
        年限為二十一年（自六十歲起算），以前揭計算表計算方式，嗣由五名子女
        分擔扶養費，是原告乙○○○得請求被告給付扶養費二十一萬零四百七十一
        元（即七二０００×一四．六一六０七０÷五＝二一０四七一元。
      (3)原告丙○○於被害人葉忠清八十八年五月十九日死亡時，為其母甲○○懷胎
        九月中，嗣於八十八年七月十七日出生其受扶養年限自其出生之日起，至其
        成年二十歲生日前一日止計有二十年，依前揭計算表計算方式，由原告甲○○與被告葉忠清平均分擔扶養費二分之一，是原告甲○○之胎兒得請求被告
        給付扶養費為五十萬八千一百七十九元（即七二０００×一四．一一六０七
        ０÷二＝五０八一七八元）。
    3.精神慰撫金：死者為原告等人之至親，聰明乖巧，正值年輕歲月，卻驟然天人
      永隔，白髮人送黑髮終，妻兒亦待照顧扶養，悲痛逾恒難以言諭，為此原告等
      人爰要求一百萬元，以資慰撫。
    4.合計被告戊○應給付原告丁○○一百三十一萬九千二百零九元，應給付原告乙○○○一百二十一萬零四百七十一元，應給付原告甲○○一百萬元，應給付原
      告丙○○一百五十萬八千一百七十九元，暨其等之法定利息。
乙、被告方面：
一聲明：求為判決：
  (一)駁回原告之訴及假執行之聲請。
  (二)訴訟費用由原告負擔。
二陳述：被告沒有職業，亦無讀書，沒有錢可以賠原告。
    理    由
一被告主張被告殺害葉忠清之事實，業據其提出戶籍謄本、臺灣臺南地方法院檢察署
  檢察官八十八年度偵字第六七五一號、第六六二五號起訴書影本為證，並經本院依
  職權定取本院八十八年重訴字第一八號刑事卷查明屬實，復為被告所不爭執，堪信
  為真實。
二按不法侵害他人致死者，對於支出醫療及增加生活上需要之費用或殯葬費之人，亦
  應負損害賠償責任；被害人對於第三人負有法定扶養義務者，加害人對於該第三人
  亦應負損害賠償責任；不法侵害他人致死者，被害人之父、母、子、女及配偶，雖
  非財產上之損害，亦得請求賠償相當之金額；直系血親相互間互負扶養之義務，民
  法第一百九十二條第一項、第二項、第一百九十四條、第一千一百一十四條第一款
  定有明文，原告據以請求被告賠償損害，自屬有據。
三茲就原告之請求逐項審核如下：
  (一)殯葬費方面：原告丁○○主張殯葬費由其支出，計十四萬六千六百八十五元，有
    收據影本三紙附卷可稽，核均屬必要之支出，原告丁○○此部分之請求應予准許
    。
  (二)扶養費方面：
    1.原告丁○○部分：
      查原告丁○○為被害人葉忠清之父親，民國二十五年四月二十四日生，其於被
      害人葉忠清八十八年五月十九日死亡時為六十三歲，而依臺灣地區八十六年度
      男性簡易生命表所示，有殘餘生命十六點一年，原告丁○○主張可受扶養年限
      為十六年，參照霍夫曼速算表十六年數欄之累計金額，以八十七年扶養親屬寬
      減額一年新臺幣七萬二千元計算，而由其五名子女（分別為葉中興、葉忠河、
      葉忠清、葉秀蘭、葉秀珠）分擔之，原告丁○○得請被告給付扶養費十七萬二
      千五百二十四元。（即七二０００×一一．九八０八三六÷五＝一七二五二四
      元），原告丁○○此部分之請求核屬正當，應予准許。
    2.原告乙○○○部分：
      查原告乙○○○為被害人葉忠清之母親，民國二十九年一月二十六日生，其於
      被害人葉忠清八十八年五月十九日死亡時為五十九歲，而依臺灣地區八十六年
      度女性簡易生命表，有殘餘生命二十二點一四年，原告乙○○○主張可受扶養
      年限為二十一年（自六十歲起算），以前揭計算表計算方式由五名女子分擔扶
      養費，原告乙○○○得請求被告給付扶養費二十一萬零四百七十一元。（即七
      二０００×一四．六一六０七０÷五＝二一０四七一元），原告乙○○○此部
      分之請求核屬正當，應予准許。
    3.原告丙○○部分：
      原告丙○○於其父葉忠清八十八年五月十九日死亡後，於八十八年七月十七日
      出生，其受扶養年限自其出生之日起至其成年二十歲生日前一日止，計有二十
      年，依前揭計算表計算方式，由原告甲○○與被害人葉忠清平均分擔扶養費二
      分之一，原告丙○○得請求被告給付扶養費為五十萬八千一百七十九元（即七
      二０００×一四．一一六０七０÷二＝五０八一七八元），原告丙○○此部分
      之請求核屬正當，應予准許。
  (三)精神慰撫金方面：
    原告丁○○、乙○○○、丙○○、甲○○均各請求被告給付金神慰撫金一百萬元
    。查被害人葉忠清為原告等人之至親，其於五十四年四月十八日出生，於八十八
    年五月十九日死亡，其死亡時才三十四歲正值英年即橫遭被告以水果刀殺害，留
    下年邁之原告丁○○、乙○○○，而原告甲○○係六十五年九月二日出生，其夫
    葉忠清死亡時，其二十二歲，年青即喪偶，另原告丙○○未及出生即喪父，上開
    原告之悲痛自難以言喻。本院審酌兩造之身分、地位、經濟狀況及被告殺害葉忠
    清之原因等一切情狀，認原告所請求之精神慰撫金，以各為四十萬元為合理，其
    在此範圍之請求應予准許，其逾此范圍之請求應予駁回。
四綜上所述，原告丁○○所得請求之金額計為七十萬八千七百零九元；原告乙○○○
  、丙○○甲○○所得請求之金額分別為六十一萬零四百七十一元、九十萬八千一百
  七十九元、四十萬元，及均自起訴狀繕本送達被告翌日（八十八年七月六日）起至
  清償日止，按週年利率百分之五計算之利息，原告在此範圍之請求為有理由，應予
  准許，其逾此範圍之請求為無理由，應予駁回。
五原告陳明願供擔保，請准宣告假執行，就其勝訴部分核無不合，爰分別酌定相當擔
  保金額准許之。就其敗訴部分，其假執行之聲請失所附麗，應併予駁回。
六結論：本件原告之訴為一部有理由，一部無理由，依民事訴訟法第七十九條但書、
  第八十五條第一項但書、第三百九十條第二項，判決如主文。
中      華      民      國    八十九    年      一      月      五      日
                                臺灣臺南地方法院民事第三庭
~B法      官  林勝利
右正本證明與原本無異
中      華      民      國    八十九    年      一      月    二十五    日
~B法院書記官  黃秀玉


司法院資訊處製作；財團法人民間司法改革基金會備份。
